臺灣彰化地方法院民事判決
111年度訴字第359號
原      告  林素香  
訴訟代理人  邱宗禮  
被      告  邱慶輝  
訴訟代理人  張崇哲律師
複代理人    陳宥安律師
上列當事人間因妨害自由案件（111年度易字第58號），原告提
起刑事附帶民事訴訟請求侵權行為損害賠償事件，經本院刑事庭
移送前來（111年度附民字第83號），本院於民國111年7月25日
言詞辯論終結，判決如下：
    主  文
被告應給付原告新台幣陸萬元，及自民國一一一年二月十五日起
至清償日止，按年息5%計算之利息。
原告其餘之訴駁回。
本判決得假執行。但被告以新臺幣陸萬元為原告供擔保後，得免
為假執行。
原告其餘假執行之聲請駁回。
    事實及理由
一、原告主張：被告邱慶輝與伊前曾因土地糾紛而素有嫌隙，詎
    被告竟基於公然侮辱之犯意，於民國110年1月14日上午8時2
    7分許，在伊位於彰化縣芳苑鄉住處前之道路旁，以「幹破
    你老母瘋機掰（臺語）」等語辱罵伊，使伊感覺不堪，足以
    貶損伊之名譽。被告復於同日上午9時46分許，另基於恐嚇
    危害安全之犯意，進入伊上址鐵捲門內，將窗戶打開，對伊
    恫稱：「我會拿刀殺人，然後我再被人抓去關」等語，使伊
    心生畏懼，致生危害於安全。爰依民法第184條第1項前段及
    195條第1項之規定，請求被告賠償伊名譽受損之精神賠償新
    台幣(下同)10萬元，因恐嚇造成伊恐懼之精神賠償50萬元等
    語。並聲明：1.被告應給付原告60萬元，及自起訴狀繕本送
    達翌日起至清償日止，按年息5%計算之利息。2.原告願供擔
    保，請准宣告假執行。
二、被告答辯：原告及其配偶邱宗禮與伊曾因各自土地相互毗鄰
    ，經地政事務所測量後發現互有地上物占用對造所有之土地
    ，被告知悉後已自行拆除，惟原告與邱宗禮卻一再推託，伊
    因受原告及邱宗禮嘲諷，始一時失慮為本件妨害名譽與恐嚇
    之行為。然原告主張其因恐嚇受有身心恐懼，卻未提出相關
    醫療紀錄，又本件妨害名譽事發地點並非熱鬧，案發時又無
    人車經過，情節非重，難認原告有何重大損害，其請求60萬
    元精神賠償難認有據。況伊未曾受過教育，未達社會通常知
    識程度，仰賴老人年金而無其他收入，伊患有輕鬱症、睡眠
    疾患及焦慮症等疾病，本件又因原告遲未拆除占用伊土地之
    地上物始生糾紛，原告亦有與有過失，原告請求之賠償金額
    過高，應非妥適等語。並聲明：1.原告之訴駁回。2.如受不
    利判決，願供擔保請准宣告免為假執行。
三、本院判斷：
　㈠原告主張：被告於110年1月14日上午8時27分許，在彰化縣芳
    苑鄉原告住處附近之道路旁，以「幹破你老母瘋機掰（臺語
    ）」等語辱罵原告；以及同日上午9時46分許，進入原告住
    處鐵捲門內，將窗戶打開，對原告恫稱：「我會拿刀殺人，
    然後我再被人抓去關」等節，為被告所是認，且被告上開犯
    行，經本院刑事庭以111年度易字第58號判決被告犯公然侮
    辱、恐嚇罪，各處罰金及拘役確定，此有該案判決在卷可稽
    (見卷第11至13頁)，此部分事實，堪以認定。
　㈡被告雖辯稱案發地點屬偏遠地區，案發時並無人車經過，侵
    害名譽之情節非重，且被告年事已高，並無持刀攻擊原告之
    可能，僅為情緒宣洩云云，查：
　1.按因故意或過失，不法侵害他人之權利者，負損害賠償責任
    ；不法侵害他人之身體、健康、名譽、自由、信用、隱私、
    貞操，或不法侵害其他人格法益而情節重大者，被害人雖非
    財產上之損害，亦得請求賠償相當之金額，民法第184條第1
    項前段及第195條第1項前段分別定有明文。又名譽為人格之
    社會評價，名譽有無受損害，應以社會上對個人評價是否貶
    損作為判斷之依據。苟行為人對他人任意以文字、言詞、圖
    畫、舉動或其他方式，為詈駡、嘲諷、侮蔑之行為，足以使
    他人在社會上所保持之人格及地位之評價受到貶損，應屬不
    法侵害他人之名譽，且其行為不以廣佈於社會為必要，僅使
    第三人知悉其事，亦足當之。又按所謂侵害他人之自由，並
    不以剝奪他人之行動或限制其行動自由為限，即以強暴、脅
    迫之方法，影響他人之意思決定，或對其身心加以威脅，使
    生危害，亦包括在內（最高法院81年度台上字第2462號判決
    意旨可資參照）。準此，所謂自由權，除意思決定自主外，
    亦包括精神活動之自由在內，是所謂「恐嚇」，祇須行為人
    以足使人心生畏怖之情事告知他人為已足，其通知危害之方
    法並無限制，凡一切以直接之言語、舉動，或其他足使被害
    人理解其意義之方法或暗示其如不從將加危害，而使被害人
    心生畏怖者，均應包括在內。至該言語或舉動是否足以使他
    人生畏怖心，應依社會一般觀念衡量之，如行為人之言語、
    舉動，依社會一般觀念，均認係惡害之通知，而足以使人生
    畏怖心時，即可認屬恐嚇。
　2.查被告係在公眾通行之道路上對原告辱罵「幹破你老母瘋機
    掰（臺語）」，而案發現場附近有診所、藥局，亦有住家聚
    落，此有現場照片為據(見卷第63頁)，並非杳無人煙之境，
    被告復出於輕蔑、鄙視及使人難堪之故意，而其行為足以貶
    損、詆毀原告之人性尊嚴及社會評價，應構成故意不法侵害
    原告名譽權之侵權行為，被告辯稱並無造成原告損害云云，
    實無足採。又被告於案發時進入原告住處之騎樓，對屋內之
    原告恫稱「我會拿刀殺人，然後我再被人抓去關」等語，按
    諸一般經驗法則及社會通念，客觀上應已足使受通知者心生
    恐懼，而感到生命、安全受到威脅，被告所為上開摻有情緒
    性、積極侵害之意思表達，應係以使他人心生畏懼為目的，
    客觀上已足以使受通知者心生恐懼而有不安全之感受，擔憂
    其生命、身體安全有遭遇危害之虞，自屬惡害之通知，該等
    言詞既係加害生命、身體之惡害通知，應屬侵害原告自由法
    益之不法侵權行為，且其內容恐嚇要取原告性命，自堪認其
    侵害情節重大無疑，被告辯稱其僅為情緒宣洩云云，難認有
    據。
　3.從而，被告不法侵害原告之名譽，以及自由法益且情節重大
    ，原告依民法第195條第1項請求非財產上損害賠償，應屬有
    據。
  ㈢按慰撫金之多寡，應斟酌雙方之身分、地位、資力與加害程
    度，及其他各種情形核定相當之數額，該金額是否相當，自
    應依實際加害情形與被害人所受之痛苦及雙方之身分、地位
    、經濟狀況等關係決定之（最高法院51年度台上字第223號
    判決參照）。查原告自陳國小畢業，從事海邊抓文蛤工作，
    每月收入約4、5萬元，名下沒有不動產；被告自陳未受教育
    、目前務農，僅有老人年金之收入，名下有房屋、土地數筆
    ，總額約500餘萬元，此據兩造陳明在卷（見本院卷第56頁
    ），及兩造稅務電子閘門財產所得調件明細表在卷可稽（見
    不公開資料袋）。本件雖因兩造土地糾紛而生，然被告應以
    合法訴訟手段主張權利，而非以公然侮辱、恐嚇之方式脅迫
    原告，且被告已另案訴請訴外人即原告之家人林健行拆除地
    上物返還土地，由本院北斗簡易庭以110年斗簡字第343號案
    件審理，該案於111年1月11日始判決林健行應拆除地上物返
    還土地與被告，此有該案判決在卷為憑(見卷第59至61頁)，
    則原告主張應待土地測量及司法程序完結後，再據以請求林
    健行拆除地上物返還土地應認有據，被告卻不信任司法制度
    ，於另案判決前即為本件侵權行為，實有不是，故被告辯稱
    原告有與有過失云云，應屬無憑。本院審酌兩造所提之學、
    經歷、經濟收入、財產，被告對原告侵害行為，及原告精神
    痛苦之程度等情，認原告請求被告賠償之精神慰撫金在6萬
    元範圍內為允適，逾此部分則無理由，應予駁回。
四、按給付無確定期限者，依民法第229條第2項之規定，債務人
    於債權人得請求給付時，經其催告而未為給付，自受催告時
    起，負遲延責任；其經債權人起訴而送達訴狀者，與催告有
    同一效力。而遲延之債務，以支付金錢為標的者，債權人得
    請求依法定利率計算之遲延利息；應負利息之債務，其利率
    未經約定，亦無法律可據者，週年利率為5%，亦為民法第23
    3條第1項、第203條所明定。本件原告對被告之侵權行為債
    權，核屬無確定期限之給付，既經原告提起民事訴訟，且本
    件刑事附帶民事起訴狀繕本於111年2月14日當庭送達被告（
    見附民卷第5頁），被告迄未給付，當應負遲延責任。是原
    告請求自起訴狀繕本送達被告之翌日即111年2月15日起算，
    按週年利率5%計算之法定遲延利息，核無不合，亦應予准許
    。
五、綜上所述，原告依民法184條第1項、第195條第1項前段之規
    定，請求被告給付原告6萬元，及自111年2月15日起至清償
    日止，按週年利率5%計算之利息，為有理由，應予准許。逾
    此範圍之請求，則屬無據，應予駁回。本判決原告勝訴部分
    乃所命給付之金額未逾50萬元之判決，應適用民事訴訟法第
    389條第1項第5款之規定，依職權宣告假執行，原告就此部
    分所為宣告假執行之聲請，僅在促使法院為此職權之行使，
    本院自不受其拘束，仍應逕依職權宣告假執行，惟本件既已
    依職權宣告，無再命原告提供擔保之必要，此部分則不另為
    准駁之諭知；又被告陳明願供擔保免為假執行，經核並無不
    合，爰酌定相當擔保金額宣告之。原告其餘假執行之聲請，
    因訴之駁回而失所附麗，應併予駁回。
六、本件原告提起刑事附帶民事訴訟，而由本院刑事庭依刑事訴
    訟法第504 條第1 項規定，裁定移送前來，依同條第2 項規
    定免繳裁判費，其餘本院審理期間，亦未滋生其他訴訟必要
    費用，茲參酌臺灣高等法院暨所屬法院95年度法律座談會意
    見，無庸為訴訟費用負擔之諭知，附此敘明。
七、本件為判決之基礎已臻明確，兩造其餘之攻擊或防禦方法及
    證據，經本院斟酌後，認為均不足以影響本判決之結果，亦
    與本案爭點無涉，自無逐一詳予論駁之必要，併此敘明。
中　　華　　民　　國　　111 　年　　8 　　月　　8　　日
                  民事第二庭    法　官　王姿婷
以上正本係照原本作成。
如對判決上訴，應於判決送達後20日內向本院提出上訴狀。如委
任律師提起上訴者，應一併繳納上訴審裁判費。
中　　華　　民　　國　　111 　年　　8 　　月　　8 　　日
                                書記官　謝志鑫